臺灣臺中地方法院民事判決       
                                   110年度中簡字第2866號
原      告  李亞筠  
            李棋岳  
被      告  陳昀瑄  

上列當事人間請求確認本票債權不存在事件，本院於民國110年4
月13日言詞辯論終結，判決如下：
   主       文
確認被告執有如附表編號1、2所示本票對原告之票據債權不存在
。
原告其餘之訴駁回。
訴訟費用由被告負擔百分之40，餘由原告負擔。 
    事實及理由
一、按確認法律關係之訴，非原告有即受確認判決之法律上利益
    者，不得提起，民事訴訟法第247條第1項前段定有明文。而
    所謂即受確認判決之法律上利益，係指因法律關係之存否不
    明確，致原告在私法上之地位有受侵害之危險，而此項危險
    得以對於被告之確認判決予以除去之者而言（最高法院42年
    台上字第1031號判例意旨參照）。本件被告持有如附表編號
    1至4所示本票（下稱附表所示本票）聲請裁定准予強制執行
    ，經本院以110年度司票字第4839號民事裁定准予強執執行
    。惟原告主張其簽發附表所示本票時係遭脅迫，且並無收到
    足額款項，甚且均已清償等語，為被告所否認。是兩造就 
    附表所示本票債權是否存在有所爭執，致原告在私法上之地
    位有受侵害之危險。而此項危險得以確認判決予以除去，原
    告有即受確認判決之法律上利益，得提起本件確認之訴，先
    予敘明。
二、原告主張：被告執有原告所簽發如附表所示本票，向本院聲
    請本票准許強制執行，經本院以110年度司票字第4839號民
    事裁定准予強制執行在案。緣原告李亞筠於108年間因需款
    孔急，向被告借款，被告竟乘原告李亞筠急迫輕率無經驗之
    際，收取高達5％利息，且以利滾利，致生原告李亞筠對被告
    有高額欠款之假象，然被告並未交付如附表編號1至4所示本
    票金額之借款予原告，實際僅借款新臺幣（下同）35萬元予
    原告，且原告已於110年3至4月，陸續清償50萬元本金及利
    息，惟被告於原告李亞筠無力清償後，竟脅迫原告李亞筠要
    找黑道處理前開債務，並以原告李棋岳生命安全為脅迫，致
    使原告2人心生畏懼，不得已方簽立附表所示本票為借款之
    擔保；被告既以脅迫方式取得附表所示本票，又未交付如附
    表所示本票金額款項予原告，且原告已清償對被告之欠款，
    則被告就附表所示本票對原告之債權實已不存在等語。並聲
    明：確認被告所持如附表所示本票對原告之債權不存在。
三、被告則以：被告於108年初經友人介紹而結識原告2人，並以
    原告李亞筠需繳納貸款房租為由陸續向被告借款，各次借款
    除簽立借據為憑外，並有簽立附表所示本票為擔保，此外，
    被告否認有何脅迫原告簽立附表所示本票之情事，原告借錢
    不還為慣用手法，很多人受害等語，並聲明：原告之訴駁回
    。
四、爭執與不爭執事項得心證之理由
　㈠不爭執之事項
   1.本案卷附借據、本票為原告親簽。
  2.所附LINE對話記錄為兩造對話記錄。
  3.附表所示本票係擔保本金之給付。
  ㈡兩造爭執之事項
  1.原告是否受脅迫而開立附表所示本票？
  2.被告是否已將借據所示款項交予原告收執？
五、得心證之理由
  ㈠原告是否受脅迫而開立附表所示本票？
　⒈按票據債務人主張執票人取得票據出於惡意或詐欺、脅迫時
    ，應由該債務人負舉證之責（最高法院97年度台上字第2242
    號裁判意旨參照）。次按民法第92條第1項前段規定，因被
    詐欺或被脅迫而為意思表示者，表意人得撤銷其意思表示，
    而所謂因被脅迫而為意思表示，係指因相對人或第三人以「
    不法危害」之言語或舉動加諸表意人，使其心生恐怖，致為
    意思表示而言。當事人主張其意思表示係因被詐欺或脅迫而
    為之者，應就其被詐欺或被脅迫之事實，負舉證之責任（最
    高法院95年度台上字第2948號裁判意旨參照）。查附表所示
    本票為原告2人所親自簽發之事實，為原告2人所自承，惟原
    告2人主張附表所示本票係遭被告脅迫而簽發等語，則為被
    告所否認，揆諸前揭說明，應由原告2人就其如何遭脅迫簽
    發本票負舉證責任。
　⒉原告2人固主張受脅迫而簽立附表所示本票，然原告向被告借
    款次數非單一，且遲至110年9月6日方提起刑事告訴，有刑
    事告訴狀收文戳附卷可參，則原告主張受脅迫之情，實非無
    疑，佐以原告並未提出證據證明被告有不法危害之言語或舉
    動加諸原告，實難認原告於發票時有受脅迫之情事。此外，
    原告對被告所提重利罪之告訴，則經臺灣臺中地方檢察署以
    111年度偵字第6633號為不起訴處分確定，並經臺灣高等檢
    察署臺中分署以111年度上聲議字第743號駁回再議確定（下
    稱前案刑事案件），有前開處分書附卷可參，並經本院核閱
    前開卷證核閱無訛，則原告主張相關受脅迫之事證均已提出
    於前案刑事案件等語，仍無從為有利於原告之認定；再者，
    原告未提出其他得證明其遭脅迫而簽發附表所示本票之證據
    以實其說，自難認被告有何脅迫原告簽發附表所示本票之事
    實存在。從而，原告主張受脅迫而簽立附表所示本票等語，
    難認有據。
  ㈡被告是否已將借據所示款項交予原告收執？
　1.按本票為文義證券及無因證券，本票上權利係依本票文義而
     發生，與其基礎之原因關係各自獨立，本票上權利之行使
    不以其原因關係存在為前提，尚難因債權人執有債務人簽發
    或背書之本票，即得證明其所主張之原因關係存在。又票據
    為無因證券，票據債權人就其取得票據之原因，固不負證明
    之責任，惟執票人如主張票據係發票人向其借款而簽發交付
    ，而發票人抗辯未收受借款，消費借貸並未成立，則就借款
    已交付之事實，自應由執票人負舉證責任（參照最高法院 8
    9 年度台上字第 85 號、91 年度台簡抗字第 46 號判決要
    旨參照）。次按私文書經本人或其代理人簽名、蓋章或按指
    印或有法院或公證人之認證者，推定為真正，民事訴訟法第
    358 條第1 項定有明文。查附表所示本票原因關係為消費借
    貸，為兩造所不爭執，然原告則否認被告業已交付借款，揆
    諸上開說明，自應由被告就款項交付之事實，為舉證之責。
　⑴附表編號3、4本票部分
　①查原告主張本件借款金額僅35萬元，被告並未如實給付原告
    借款等情，為被告所否認，並提出系借據及本票影本、照片
    為抗辯。而「甲方（即原告二人）於民國108年5月31日向乙
    方（即被告）商借新臺幣35萬元，乙方已於民國108年5月31
    日以匯款現金20萬元及現金15萬元方式完成交付款項，並約
    定於108年8月30日前還款，並簽立本票新臺幣35萬元整（票
    號326443）為證明交付乙方，恐口說無，特立此據為憑」、
    「甲方於民國108年8月6日向乙方商借新臺幣65萬元，乙方
    已於民國108年8月6日以現金方式完成交付款項，並約定於1
    08年11月12日前還款，並簽立本票新臺幣65萬元整（票號NO
    556801）及汽車讓渡書（款式：2008年福斯GTI車號：00-00
    00）為證交付乙方，恐口說無，特立此據為憑」，有借款及
    對應之本票影本附卷可參（本院卷第113、117頁），而前開
    私文書均為原告所親簽，為原告所不爭執，則依民事訴訟法
    第358條規定，應推定為真正，揭之前開借據內容，兩造既
    訂立借據，且被告亦已交付款項，並經原告簽名確認，則被
    告抗辯如附表編號3、4所示消費借貸關係存在，且款項業已
    交付原告收執等情，並非無憑；至原告就借款金額僅為35萬
    元及被告未依約交付等情，則均未能再提出其他相關事證以
    佐其說，是原告此部分主張，尚非有據，即非可採。準此，
    被告抗辯原告：向被告借款如附表編號3、4所示金額且被告
    業已交付款項予原告，原告則尚未償還等節，應屬可信。
　②原告固另抗辯欠款均已清償等語，然按兩造消費借貸契約存
    在之事實，業據本院認定如前，則清償之事實，自應由債務
    人之原告隨舉證之責（最高法院28年渝上字第1920號民事判
    例要旨參照）先予敘明。然原告就其已清償前開之事實，並
    未提出其他事證以實其說，則原告此部分主張仍非足採。從
    而。原告起訴請求確認附表編號3、4所示本票債權不存在，
    即非有據，並非可採。
　⑵附表編號1、2所示票據部分
　①查「甲方於民國108年11月15日向乙方商借新臺幣15萬元，乙
    方須於民國108年11月15日以現金方式完成交付款項，並約
    定於109年2月14日前還款，並簽立本票新臺幣15萬元整（票
    號556804）為證明交付乙方，恐口說無，特立此據為憑」、
    「甲方於民國109年2月14日向乙方商借新臺幣52萬元，乙方
    須於民國109年2月14日以現金方式完成交付款項，並約定於
    109年10月14日前還款，並簽立本票新臺幣52萬元整（票號5
    56806）為證明交付乙方，恐口說無，特立此據為憑」，有
    兩造簽立借據附卷可參（本院卷第121、125頁），而原告就
    前開借據為其親簽，未有爭執，依民事訴訟法第358條規定
    ，應推定為真正，是被告抗辯：原告向被告借款如附表編號
    1、2所示金額，即屬可採。
　②然查，揆諸前開借據內容，兩造僅有約定交付款項之時間，
    未有其他已交付款項之說明，則前開借據即難遽為借款業已
    交付之證明，至被告固另舉照片為佐，證明款項之交付，然
    照片內放置於桌上之款項數額為何？是否業已交付原告？等
    情，均尚非無疑，亦難遽為被告業已交付借款之證明，此外
    ，被告並未再舉證以佐其說，則原告主張：被告尚未交付如
    附表編號1、2所示借款，即可取。
五、綜上，被告未能舉證證明業已將附表編號1、2所示款項交付
    原告，是原告起訴請求請確認被告所持有如附表編號1、2所
    示本票對原告之債權不存在，為有理由，應予准許。逾此部
    分，尚非有據，為無理由，應予駁回。
六、兩造其餘攻擊防禦方法及所舉證據，經審酌後於判決結果無
    影響，爰不逐一論述，附此敘明。
七、本件係就民事訴訟法第427條第1項第6款訴訟適用簡易程序
    為被告敗訴之判決，固依民事訴訟法第389條第1項第3款規
    定應依職權宣告假執行；惟本件判決主文第1項為確認判決
    ，其性質本不得為假執行宣告，爰不併為准予假執行宣告，
    附此敘明。
八、訴訟費用負擔之依據：民事訴訟法第79條。 　
中　　華　　民　　國　　111 　年　　5 　　月　　25　　日
                  臺灣臺中地方法院臺中簡易庭
                              法  官  陳航代
以上為正本，係照原本作成。
如不服本判決，應於送達後20日內，向本院提出上訴狀並表明上
訴理由，如於本判決宣示後送達前提起上訴者，應於判決送達後
20日內補提上訴理由書（須附繕本）。如委任律師提起上訴者，
應一併繳納上訴審裁判費。 
中　　華　　民　　國　　111 　年　　5 　　月　　31　　日
                              書記官  廖鳳美

本票附表：至清償日止利息按週年利率百分之六計算                                                          編號 發        票        日   票  面  金  額（新臺幣） 到        期        日   利  息  起  算  日  票  據  號  碼 備考 001 109年2月14日 520,000元 視為未載 109年10月14日 TH556806  002 108年11月15日 150,000元 108年11月15日 108年11月15日 TH556804  003 108年8月6日 650,000元 108年11月12日 108年11月12日 TH556801  004 108年5月31日 350,000元 未載 108年5月31日 CH326443